【裁判字號】    89,判,1064
【裁判日期】    890413
【裁判案由】    私運貨物進口
【裁判全文】
行  政  法  院  判  決                          八十九年度判字第一○六四號
    原      告  甲○○
    被      告  財政部基隆關稅局
右當事人間因私運貨物進口事件，原告不服財政部中華民國八十八年三月二十六日台
財訴第000000000號再訴願決定，提起行政訴訟。本院判決如左︰
    主  文
原告之訴駁回。
    事  實
緣實發有限公司（以下稱實發公司）於民國八十年八月二十八日委由聖翔報關有限公
司，向被告申報進口1991"MITSUBISHI"MIRAGE轎車乙輛（報單第ＡＷ＼八○＼四三一
六＼○二八五號），報列進口稅則第八七○三‧二三一○‧○○五號，稅率百分之四
十、貨物稅率百分之二十五，完稅價格新台幣（下同）二三三、一五二元。經被告查
核無訛後，依據本部關稅總局驗估處總驗審(八)字第六一七號函規定，按「先放後核
」方式通關，並已完稅提領在案，惟經被告事後查核發現實發公司，實際進口者係高
價位、高關稅之ＢＭＷ轎車乙輛，存放於上洲聯鎖倉庫，實發公司不但未向被告據實
申報查驗，卻以事先備妥之低價位、低關稅之"MITSUBISHI"MIRAGE轎車，供被告所屬
五堵分局查驗，同時共同意圖供行使之用，將船公司製作之前述高級轎車小提單貨物
名稱，變造與報單原申報貨物名稱一致而持以報關，俟通過被告查驗後，再將變造之
小提單資料，恢復成原來高價位之ＢＭＷ轎車資料，再持憑該提單向被告所屬五堵分
局上洲聯鎖倉庫關員辦理鎖倉，然後提領未經查驗之高級ＢＭＷ轎車得逞，實發公司
以此不正當手段所逃漏稅費計七○七、九九六元（含進口稅二八五、六○一元、商港
建設費三、五七○元、貨物稅三五一、一一一元及營業稅六七、七一四元），被告爰
依海關緝私條例第三十六條第一項之規定，科處實發公司貨價三倍之罰鍰計二、一四
二、○○六元及依同條例第四十四條之規定另補徵所漏稅捐七○七、九九六元。並依
貨物稅條例第三十二條第十款規定處漏稅額十五倍之罰鍰計五、二六六、六六五元及
按營業稅法第五十一條第七款規定處漏稅額二十倍之罰鍰計一、三五四、二八○元，
被告以八十二年度第二三二○號處分書通知該公司，嗣據台灣基隆地方法院八十三年
度訴字第二九九號刑事判決認定甲○○（即本案原告）、簡銀隆及林建宏三人共同連
續意圖供行使用之用，變造有價證券，判處有期徒刑陸年至陸年二個月不等，經核原
告及簡銀隆、林建宏利用實發公司名義私運貨物進口，有犯意之聯絡及行為分擔，被
告重新依據海關緝私條例第三十六條第一項之規定，共同科處進口人、原告、簡銀隆
及林建宏貨價三倍之罰鍰計二、一四二、○○六元及依同條例第四十四條之規定另補
徵所漏稅捐七○七、九九六元。並依貨物稅條例第三十一條第十款規定處漏稅額十五
倍之罰鍰計五、二六六、六○○元（計至百元止）及依八十五年七月三十日修正公布
之稅捐稽徵法第四十八條之三從新從輕意旨，改按八十四年八月二日修正後之營業稅
法第五十一條第七款規定處漏稅額十倍之罰鍰計六七七、一○○元（計至百元止）。
原告不服，聲明異議，未獲變更，遂循序提起行政訴訟。茲摘兩造訴辯意旨如次：
原告起訴意旨略謂︰一、按再訴願決定，第三頁第二項謂：「．．．以事先備妥之低
價位、低關稅之"HONDA "CIVIC CX HATCHBACK轎車供原處分單位查驗．．．」云云。
被告有否事證可資證明報關人事前知情，是否參與其事﹖另再訴願決定書第三頁第二
項謂「再將變造之小提單恢復成高價位、高關稅．．．」云云，有否事證可資證明由
何人所變造﹖由何人所提領﹖按被告八十七年五月二十八日基普五字第八七一○四八
二七號通知單略謂：「本案既經台灣基隆地方法院八十三年度第二九九號刑事判決認
定原告有共同『行使』及『變造』有價證券，且有犯意聯絡及行為分擔」。原告認為
，本案既經被告依法舉發原告，被告是否提供足夠法院審理所須之證據﹖倉促移送，
未經審慎之調查，空言泛泛，又是『行使』又是『變造』﹖究竟何者為是﹖兩者刑度
天壤之別！如何共同行使﹖由何人所變造﹖地方法院或有結案壓力而作出粗糙之判決
，但被告一直延用此一充滿臆測論點不斷被推翻之判決，作為主管進出口之機關，可
曾考慮過人民之福祉。本案由案發至偵察開始之時間甚久，有專業素養受過高等教育
之海關查驗、分類估價、完稅放行等各科室關員審核過上百份報單都無法看出變造之
情事，竟苛求於最基層之報關行，誣指其「犯意之聯絡，及行為之分擔」，如此所有
審核之關員，豈非均須以共同正犯論處。二、本案所有涉案之報單均附有貨主之委任
書，其中載明向被告遞送之文件，概由貨主提供，此為不爭之事實，否則原告向被告
申報時，即為不法之申請，被告亦不得收受該批報單，被告既然收受該批文件，即應
認定其文件之來源無誤，有關文件之正確性或有任何變造亦與原告無關，委任制度，
無非就是要認定其中法律責任之歸屬，被告身為主管官署，豈可不察，此為被告應列
為「共同正犯」之條件之一。三、被告對於原告之異議、訴願，均未深入調查，亦未
就原告提出之事證，加以深究，動輒以．．．「顯係事後意圖卸責之飾詞，」．．．
駁斥被告身為原舉發單位，所採事證，亦極空泛，身為主管官署，負監督、查核之責
，任令不肖廠商為非作歹，事發後為圖卸責，逃避監督不週之責任，緊咬住報關行，
將責任由報關行全部擔起，究竟是原告或被告．．．「事後意圖卸責之飾詞」呢﹖四
、再訴願決定第五頁第十三行云「參以被告甲○○於偵察中亦自承：伊由台北回來有
幫簡銀隆送文件，有時也有一起去公司坐坐等情，堪足認簡、蕭二兄弟確有犯意聯絡
、行為分擔。」試問：若該文件由郵差或快遞公司送達，是否即認定郵差或快遞公司
與其犯意聯絡﹖行為分擔﹖兄弟間互相拜訪，到公司坐坐，本乃人之常情，何奇之有
﹖入人於罪，莫此為甚也！錯誤之指控，入人於罪之作法連最基本的兄弟之間的拜訪
、探視，都視為犯意聯絡、行為分擔。又第五頁第十六行認為「所述自無足採」更為
荒謬。高院接受倉庫業者之陳報，並確實清點出：進出倉庫、提領車輛數目及提領人
之詳情。再訴願決定不察，竟認為「所述自無足採」另向高院陳報者乃倉庫業者，而
非原告，此點對原告有否涉案關係至深，不可不察。五、另按被告八十七年五月二十
六日基普五字第八七一○四七五六等號通知書說明：第三頁謂：至另有多位涉案而未
到案者之處分，核與本案無。被告文必稱：認定有「共同」意圖行使．．．且有犯
意聯絡及行為之「分擔」均應論以「共同正犯」。為何會核與本案無涉呢﹖被告用法
認事粗糙至此，信口言來，如何使百姓心服口服﹖未到案者有否涉案﹖參與情形如何
﹖為何會與本案無﹖為何會未到案呢﹖是另涉他案﹖或逃避追緝﹖疑雲重重，是否
被告刻意掩飾﹖或為意圖卸責推脫之詞﹖六、本案無論在數量及時間之長久，皆極為
龐大絕非如被告認定之如此單純，被告妄想以一紙公文、推脫卸責、草率粗糙地結案
，使涉案者消遙法外，胡亂的推諉責任，徒增民怨，對於案情之真相，永無釐清之日
，國家之稅收平白無故的損失，絕非國家社會之福。為此，請判決撤銷原處分及一再
訴願決定等語。
被告答辯意旨略謂︰一、本案原申報進口之貨物，經被告查核無訛後，依據關稅總局
驗估處總驗審(八)字第六一七號函規定，按「先放後核」方式通關，並已完稅放行在
案。惟經被告事後查核，發現原告實際進口者係高價位高關稅之ＢＭＷ轎車，原告不
但未向被告據實申報查驗，卻以事先備妥之低價位、低關稅之"MITSUBISHI MIRAGE轎
車，供被告查驗，並將船公司製作之前述賓士轎車小提單貨物名稱，變造與報單原申
報貨物名稱（1991"MITSUBISHI"MIRAGE）一致而持以報關，俟通過被告查驗後，再將
變造之小提單資料，恢復成原來高價位之ＢＭＷ轎車資料，再持憑該提單向被告五堵
分局派駐上洲聯鎖倉庫駐庫關員辦理銷艙，然後提領未經查驗之高級賓士轎車得逞，
此有被告五堵分局分類估價課ＫＥ關年第二三二○號緝私報告表，及台灣基隆地方
法院刑事判決八十三年度訴字第二九九號可稽，原告顯有共同私運貨物進口之行為，
洵堪認定。二、本案業經台灣基隆地方法院八十三年度訴字第二九九號刑事判決略稱
：「本案原告及其弟簡銀隆二人均曾任職於聖翔報關有限公司，而後簡銀隆於八十年
九月一日經新資貿易有限公司負責人劉培賢聘任為該公司業務經理，再由原告偕其弟
簡銀隆借用聖翔、贏贊報關行牌照以供本案報關之用」，則原告已非報關從業人員，
至為明確，所辯有關文件之正確性或有任何變造亦與原告無關，顯係事後意圖卸責之
飾詞，委無足採。三、本案原告既經台灣基隆地方法院刑事判決認定，有共同意圖供
行使之用及變造有價證券，且有犯意之聯絡及行為之分擔，均應論以共同正犯，自應
依法論處。至另有多位涉案而未到案者之處分，核與本案無。原告主張，為無理由
，請判決駁回等語。
    理  由
按「私運貨物進口、出口或經營私運貨物者，處貨價一倍至三倍之罰鍰」及「有違反
本條例情事者，除依本條例有關規定處罰外，仍應追徵其所漏或沖退之稅款。」分別
為海關緝私條例第三十六條第一項及第四十四條前段所明定。又「在中華民國境內銷
售貨物或勞務或進口貨物，均應依本法規定課徵營業稅。」、「貨物進口時，應徵之
營業稅，由海關代徵之。其徵收及行政救濟程序，準用關稅法及海關緝私條例之規定
辦理。」及「納稅義務人，有左列情形之一者，除追徵稅款外，按所漏稅額處一倍至
十倍罰鍰，並得停止其營業：「一、．．．七、其他有漏稅事實者。」分別為營業稅
法第一條、第四十一條第一項及第八十四年八月二日修正公布之營業稅法第五十一條
第七款所明定。次按「本條例規定之貨物，不論在國內產製或自國外進口，除法律另
有規定外，均依本條例徵收貨物稅。」、「進口應稅貨物，納稅義務人應向海關申報
，並由海關於徵收關稅時代徵之。」及「納稅義務人有左列情形之一者，除補徵稅款
外，按補徵稅額處五倍至十倍罰鍰：一、．．．十、國外進口之應稅貨物，未依規定
申報者。」復分別為貨物稅條例第一條、第二十三條第二項及第三十二條第十款所規
定。查本件原告與簡銀隆及林建宏等人，於八十年八月二十八日利用實發公司名義私
運進口汽車乙輛，經查核結果發現系爭來貨係高價位、高關稅之ＢＭＷ轎車，存放於
上洲聯鎖倉庫，以事先備妥之低價位、低關稅之"MITSUBISHI"MIRAGE轎車供原處分
機關查驗，並將船公司製作之小提單貨物名稱變造與報單申報貨名"MITSUBISHI "MIR
AGE 一致而持以報關，俟通過查驗後，再將變造之小提單恢復成原高價位、高關稅之
賓士轎車資料，憑以向被告所屬上洲聯鎖倉庫駐庫關員辦理銷艙，提領未經查驗之高
級ＢＭＷ轎車得逞。原告、簡銀隆及林建宏利用實發公司名義私運貨物進口，有犯意
之聯絡及行為分擔，此有被告八十二年第二三二○號緝私報告表及台灣基隆地方法院
八十三年度訴字第二九九號刑事判決附原處分可稽，被告乃依首揭海關緝私條例第
三十六條第一項規定，共同科處進口人原告、簡銀隆及林建宏貨價三倍之罰鍰計二、
一四二、○○六元，並依同條例第四十四條規定補徵所漏進口稅七○七、、九九六元
。並依貨物稅條例第三十二條第十款規定處漏稅額十五倍之罰鍰計五、二六六、六○
○元及依八十五年七月三十日修正公布之稅捐稽徵法第四十八條之三從新從輕意旨，
改按八十四年八月二日修正後之營業稅法第五十一條第七款規定處漏稅額十倍之罰鍰
計六七七、一○○元。原告不服，聲明異議，未獲變更，循序提起行政訴訟主張：伊
與簡銀隆二人，僅為代理通關手續，報關人依據貨主提供之資料繕打報單，並附有貨
主之委任書，其中責任劃分，亦極明確，且一審法院並未指明是由誰變造小提單，僅
就漏稅行為論，處罰對象應係進口公司。即進口商借用他人牌照，再委由不知情之報
關行通關，涉及逃漏稅捐，貨主於案發後逃逸無，責任全由報關行承擔，執照吊扣
，查封財產，殊屬不公，況原告於七十九年底即離開聖翔報關行，只因職務由簡銀隆
接辦，而遭不實指控，又被告所引用之台灣基隆地方法院八十三年度第二九九號刑事
判決，其內容多有謬誤，且大部分已被高等法院否決，被告竟不盡主管機關調查之責
，逕依該刑事判決作為處分之根據，於法有違云云。經查，原告夥同林建宏及簡銀隆
等人，於八十年八月二十八日藉用實發公司名義，進口高價位高關稅之ＢＭＷ轎車乙
輛，存放於上洲聯鎖倉庫，非但未向海關據實申報查驗，反而以事先備妥之低價位低
關稅之"MITSUBISHI"MIRAGE轎車兩輛，作為向被告所屬五堵分局申報查驗之替身；並
同時將船公司製作之前述ＢＭＷ轎車小提單貨物名稱，變造更改為"MITSUBISHI"MIRA
GE牌轎車之資料，而持以矇騙通過海關查驗，再將原變造之小提單資料，二度變造回
原來高價位之ＢＭＷ轎車資料，持向海關駐庫關員銷艙，並向上洲聯鎖倉庫提領未經
查驗之高價位高關稅轎車得逞，將轎車販賣予不知情之第三人，即以此不正方法逃漏
進口稅、貨物稅及營業稅等情，業經本院另案調閱台灣高等法院八十五年度上訴字第
二六二八號刑事判決審認屬實（本件系爭車輛之小提單號碼、貨名、數量、車身號碼
、銷艙日期、船公司名及逃漏稅額，均詳上開刑事判決附表二編號第一），有該判決
乙份附卷足稽。原告否認有上開違章行為，並稱被告據以作為處分之台灣基隆地方法
院八十三年度訴字第二九九號刑事判決所認定事實，已遭上開台灣高等法院撤銷云云
。核無足採。被告依首揭海關緝私條例第三十六條第一項規定，共同科處進口人原告
、簡銀隆及林建宏貨價三倍之罰鍰計二、一四二、○○六元，並依同條例第四十四條
規定補徵所漏進口稅七○九、九九六元。並依貨物稅條例第三十二條第十款規定處漏
稅額十五倍之罰鍰計五、二六六、六○○元及依八十五年七月三十日修正公布之稅捐
稽徵法第四十八條之三從新從輕意旨，改按八十四年八月二日修正後之營業稅法第五
十一條第七款規定處漏稅額十倍之罰鍰計六七七、一○○元，並無違誤，一再訴願決
定遞予維持，亦無不合。原告猶執前詞，聲明撤銷，為無理由，應予駁回。
據上論結，本件原告之訴為無理由，爰依行政訴訟法第二十六條後段，判決如主文。
中    華    民    國     八十九      年      四      月      十三       日
                    行 政 法 院 第 二 庭
                                審 判 長 評  事      陳  石  獅
                                         評  事      彭  鳳  至
                                         評  事      黃  合  文
                                         評  事      林  茂  權
                                         評  事      王  立  杰
右  正  本  證  明  與  原  本  無  異
                                         法院書記官  王  福  瀛
中    華    民    國     八十九      年      四      月      十三       日


司法院資訊處製作；財團法人民間司法改革基金會備份。
